臺灣桃園地方法院刑事判決　　　　　　　99年度訴字第1078號
公　訴　人　臺灣桃園地方法院檢察署檢察官
被　　　告　趙安安
指定辯護人　本院公設辯護人 陳瑞明
上列被告因強盜案件，經檢察官提起公訴（99年度偵字第32587
號），本院判決如下：
    主  文
趙安安犯強盜罪，處有期徒刑壹年拾月。緩刑參年，緩刑期間付
保護管束，並應按月自行前往經執行檢察官指定之醫院繼續完成
精神治療。
    事  實
一、趙安安意圖為自己不法之所有，於民國99年12月16日上午10
    時30分許頭戴安全帽，身穿雨衣騎乘車牌號碼為RXM-048 號
    輕型機車在路上閒逛，其於騎乘至桃園縣八德市○○街3 號
    前時，見連國禛獨自1 人在該址騎樓持用手機，遂將機車停
    妥，以頭戴安全帽，身穿雨衣之打扮靠近連國禎，並以推擠
    連國禎之方式，伸手欲搶奪連國禎拿在手上之手機1 支（廠
    牌：大同，序號：000000000000000 號），連國禎見狀乃以
    閃躲之方式避免其手機為趙安安所奪取，趙安安見狀即持續
    以用手推連國禎之方式，將連國禎推倒在停放於上址騎樓之
    機車上，致連國禎連同機車一同倒地，連國禎於倒地後自行
    起身，將其拿於手上之手機放入褲子左側口袋裡並試圖離開
    現場，趙安安見連國禎起身後，乃再行伸手欲強奪連國禎之
    手機，然再次因連國禎閃躲而未能得逞，趙安安心有未甘，
    乃再行以手推連國禎，使連國禎撞開上址之鐵門後倒地，趙
    安安見連國禎倒地後，即以雙手將連國禎雙手壓制於地上，
    至使連國禎不能抗拒。連國禎見趙安安一直欲搶奪其手機，
    乃將其置於褲子左側口袋之手機取出，趙安安見連國禎取出
    手機後即將該手機取走，並於得手後旋即騎乘上開機車逃逸
    ，前往址設桃園縣桃園市○○路91號之「永捷通訊器材行」
    ，將上開手機以新臺幣（下同）200 元之代價販售予不知情
    之謝禛岳，並將所得花用殆盡。嗣經警循線查獲，始悉上情
    。
二、案經被害人連國禎訴由桃園縣政府警察局八德分局報告臺灣
    桃園地方法院檢察署檢察官偵辦後提起公訴。
    理  由
壹、程序部分
一、按被告以外之人於審判外之言詞或書面陳述，除法律有規定
    者外，不得作為證據；又被告以外之人於審判外之陳述，雖
    不符合同法第159 條之1 至第159 條之4 之規定，但經當事
    人於審判程序同意作為證據，法院審酌該言詞陳述或書面陳
    述作成時之情況，認為適當者，亦得為證據。當事人、代理
    人或辯護人於法院調查證據時，知有第159 條第1 項不得為
    證據之情形，而未於言詞辯論終結前聲明異議者，視為有前
    項之同意，刑事訴訟法第159 條第1 項及第159 條之5 均有
    明文。經查：
  (一)證人即被害人連國禎於警詢之指述、證人謝禎岳於警詢之供
    述，固屬傳聞證據，惟檢察官、被告趙安安及其指定之辯護
    人就前揭審判外陳述之證據能力，於本院準備程序及審判期
    日時均不爭執，且迄至言詞辯論終結前亦未再聲明異議。經
    核上開證據資料製作時之情況，查無違法不當或證明力明顯
    過低之瑕疵，亦認為以之作為證據應屬適當。
  (二)至本案認定事實所引用之卷內其餘卷證資料（包括桃園縣政
    府警察局八德分局扣押筆錄、扣押物品目錄表、收據、贓物
    領據、扣押物品清單各1 份、車輛詳細資料報表1 紙、行動
    電話買賣契約書1 紙、被告身心障礙手冊影本1 紙及行政院
    衛生署桃園療養院100 年3 月30日桃療醫字第1000002007號
    函暨隨函所附之精神鑑定報告書1 份等文書證據及物證），
    並無證據證明係公務員違背法定程序所取得，檢察官、被告
    趙安安及其指定之辯護人等，均未於本院言詞辯論終結前爭
    執其證據能力，茲審酌該等書面陳述作成時之情況，並無不
    宜作為證據之情事，且本院認為以之作為本案論罪之證據，
    均與待證事實具有關聯性，作為本案之證據亦屬適當，是依
    上開規定，自得為證據。
二、末卷附作案機車照片2 張、監視錄影照片20張、被害人受傷
    照片2 張、作案穿著照片4 張及贓物照片3 張等證據，係傳
    達照相當時現場情況，而透過照片傳達的情形與現場真實情
    形，在內容上的一致性，透過機械的正確性來加以保障，換
    言之，照片並不存在人對現實情形的知覺、記憶所經常發生
    的表現錯誤，是照片之性質非屬供述證據，自無傳聞法則之
    適用，於此亦別無證據證明上開資料有經偽造變造之情形，
    且經本案檢察官、被告趙安安及其指定之辯護人等同意做為
    證據，是前開照片均具證據能力。
貳、實體部分
一、訊據被告趙安安坦承其確有於上揭時、地以上揭方式拿取被
    害人連國禎所有之手機1 支，並於得手後將上開手機1 支拿
    至「永捷通訊器材行」變賣，並將變賣所得200 元花用殆盡
    等情，核與證人即被害人連國禎於警詢、本院審理時及證人
    謝禎岳於警詢時之結證情節大致相符，復有桃園縣政府警察
    局八德分局扣押筆錄、扣押物品目錄表、收據、贓物領據、
    扣押物品清單各1 份、車輛詳細資料報表1 紙、行動電話買
    賣契約書1 紙作案機車照片2 張、監視錄影照片20張、被害
    人受傷照片2 張、作案穿著照片4 張及贓物照片3 張等附卷
    可稽，足徵被告趙安安前揭任意性自白核與事實相符，堪以
    認定。本案事證已經明確，被告趙安安之犯行洵堪認定。
二、按強盜罪之所謂「不能抗拒」，係指行為人所為之強暴、脅
    迫等不法行為，就當時之具體事實，予以客觀之判斷，足使
    被害人身體上或精神上達於不能或顯難抗拒之程度而言（最
    高法院96年度臺上字第1135號、96年度臺上字第4409號判決
    意旨參照）。次按搶奪與強盜雖同具不法得財之意思，然搶
    奪係乘人不備，公然掠取他人之財物，如施用強暴脅迫，至
    使不能抗拒而取其財物或令其交付者，則為強盜罪（最高法
    院64年臺上字第1165號裁判要旨）。查，本案被害人連國禎
    於本院審理時結證稱：被告從頭到尾沒有打伊，也沒有搥伊
    ，只有一直推伊，要將伊推到在地，當時伊以為被告要打伊
    ，所以就轉頭要閃，伊是自己轉頭時扭到。被告搶伊時頭戴
    安全帽、身穿雨衣，看起來像男生，加上伊有喝酒，伊身體
    軟趴趴，沒有力量，且經過一番肢體接觸後伊沒有力氣再抵
    抗，加上伊喝酒差不多醉了等語（參見本院99年度訴字第10
    78號卷宗第34頁反面至第35頁），足徵當時被害人客觀上已
    因被告之行為達於不能抗拒之程度，故核被告所為應構成刑
    法第328 條第1 項之普通強盜罪。又觀之行政院衛生署桃園
    療養院100 年3 月30日桃療醫字第1000002007號函暨隨函所
    附之精神鑑定報告書可知：(一)被告自17歲起即出現聽幻覺、
    易怒、被妄及關係妄想等至長庚及聖保祿醫院就診，認其確
    符合精神分裂症之診斷，且由後續之門診紀錄可知，被告於
    99年11月至12月期間雖有返診，但仍可見精神症狀，包含聽
    幻覺及被控制妄想，由其陳述及病歷資料可推測案發當時被
    告應有明顯精神症狀；(二)由被告描述案發當日經過可推測被
    告當時有明顯精神症狀，導致其整體智能下降，注意力有障
    礙，衝動控制變差，判斷力下降，同時因應行為欠缺彈性不
    知變通。推測在精神症狀影響下，被告較為煩躁，但在要求
    未立刻獲滿足下即出現不知變通之僵化行為，推測被告涉案
    當時之精神狀態，因受精神分裂症之影響，依其辨識而行為
    之能力，顯著降低。然因被告能可清楚描述案發經過並口頭
    回應「我知道拿別人東西去賣是不合法的」，因此其仍未達
    不能辨識其行為或欠缺其辨識而行為之能力；(三)鑑定結果：
    被告符合精神分裂症之診斷，涉案當時之精神狀態，推論其
    仍有明顯精神症狀，現實感差，依其辨識而行為之能力，顯
    著降低等情，有卷附之行政院衛生署桃園療養院100 年3 月
    30日桃療醫字第1000002007號函暨隨函所附之精神鑑定報告
    書1 份及被告身心障礙手冊影本1 紙在卷可考（參見上開本
    院卷第41頁至第43頁反面；臺灣桃園地方法院檢察署99年度
    偵字第32587 號卷第63頁），參以證人連國禎於本院審理時
    結證稱：伊站起來跟被告面對面時有問她：「妳不搶我的錢
    ，搶我手機要幹嘛？」，被告嘴巴有滴滴咕咕講話，但伊不
    知道她說什麼，她說完就跑掉了等語（參見上開本院卷第34
    頁），堪認被告行為時因精神障礙，致其辨識行為違法或依
    其辨識而行為之能力，有顯著減低之情事，爰依刑法第19條
    第2 項規定，減輕其刑。
三、次按刑法第59條之酌量減輕其刑，必犯罪之情狀顯可憫恕，
    認科以最低度刑仍嫌過重者，始有其適用。至於同法第57條
    規定，科刑時應以行為人之責任為基礎，並審酌一切情狀，
    尤應注意該條所列10款事項，為科刑重輕之標準，則為在法
    定刑內量刑輕重之依據。所謂「犯罪之情狀」與「一切情狀
    」，兩者固非有截然不同之領域，於裁判上酌量減輕其刑時
    ，雖亦應就犯罪一切情形予以考量，但仍應審酌其犯罪情狀
    有無「顯可憫恕」之事由。故適用刑法第59條酌量減輕其刑
    時，雖不排除審酌同法第57條所列舉10款之事由，惟其程度
    必須達於犯罪之情狀「顯可憫恕」者，始可予以酌減（最高
    法院98年度臺上字第5454號判決意旨參照）。查刑法第328
    條第1 項普通強盜罪之法定本刑為5 年以上有期徒刑，被告
    雖為本件強盜犯行，然其係因與母親吵架，精神疾病發作，
    未能控制自己之行為而犯，參以其於強盜過程中僅用推擠被
    害人之方式為之，並未對被害人施以其他更為殘暴之手段，
    且其強盜所得為手機1 支，且僅變賣200 元，復於查獲後始
    終坦承所有經過，並獲得被害人諒解。本院審酌上情，認其
    係因一時失慮，致罹本件法定刑為5 年以上有期徒刑之重典
    ，倘處5 年以上有期徒刑，不免過苛，法重情輕，是依被告
    犯罪情狀，相較於法定之重刑，在客觀上足以引起一般人之
    同情，情節尚堪憫恕，爰依刑法第59條之規定酌予遞減。爰
    審酌被告犯後坦承犯行，犯後態度尚稱良好，被害人所受之
    財物損害非鉅，參以被害人於本院審理時明確表示不要求被
    告賠償且願意原諒被告等情（參見上開本院卷第35頁正、反
    面），兼衡其犯罪動機、目的等一切情狀，量處如主文所示
    之刑。
四、又被告前未曾因故意犯罪受有期徒刑以上刑之宣告，此有臺
    灣高等法院被告前案紀錄表1 紙在卷可稽，經此偵審程序及
    罪刑之宣告，當知所警惕，信無再犯之虞，本院認所宣告之
    刑以暫不執行為適當，爰予宣告緩刑3 年，以啟自新。末被
    告係精神疾病患者，為期其病情能獲抒緩不再持續惡化，兼
    及保護社會避免同類侵犯他人財產法益行為再度發生，爰依
    刑法第74條第2 項第6 款之規定命被告於緩刑期內，應按月
    依執行檢察官之命令，自行前往指定醫院繼續施以精神治療
    ，復依同法93條第1 項第2 款之規定，諭知緩刑期間內付保
    護管束，以敦促其於緩刑期間內繼續接受專科醫師之治療。
據上論斷，應依刑事訴訟法第第299 條第1 項前段，刑法第328
條第1 項、第19條第2 項、第59條、第74條第1 項第1 款、第2
項第6 款、第93條第1 項第2 款，判決如主文。
本案經檢察官吳靜怡到庭執行職務。
中    華    民    國    100   年    5    月    25     日
                    刑事第五庭   審判長法  官  潘政宏
                                       法  官  劉淑玲
                                       法  官  石蕙慈
以上正本證明與原本無異。
如不服本判決應於收受判決後10日內向本院提出上訴書狀，並應
敘述具體理由。其未敘述上訴理由者，應於上訴期間屆滿後20日
內向本院補提理由書( 均須按他造當事人之人數附繕本) 「切勿
逕送上級法院」。
                                        書記官  羅婉榕
中    華    民    國   100    年    5     月    26    日
附錄本案論罪科刑法條：
中華民國刑法第328條第1項
（普通強盜罪）
意圖為自己或第三人不法之所有，以強暴、脅迫、藥劑、催眠術
或他法，至使不能抗拒，而取他人之物或使其交付者，為強盜罪
，處 5 年以上有期徒刑。
以前項方法得財產上不法之利益或使第三人得之者，亦同。
犯強盜罪因而致人於死者，處死刑、無期徒刑或 10 年以上有期
徒刑；致重傷者，處無期徒刑或 7 年以上有期徒刑。
第 1 項及第 2 項之未遂犯罰之。
預備犯強盜罪者，處 1 年以下有期徒刑、拘役或 3 千元以下罰
金。